【裁判字號】    89,上,322
【裁判日期】    890905
【裁判案由】    債務人異議之訴
【裁判全文】
臺灣高等法院臺中分院民事判決      八十九年度上字第三二二號
      上  訴  人  甲○○
      訴訟代理人  羅芳春
      被 上訴 人  台中商業銀行股份有限公司溪湖分行
                          設彰.
      法定代理人  胡英雄  住同.
      訴訟代理人  陳建宏  住同.
右當事人間債務人異議之訴事件，上訴人對於中華民國八十九年五月九日臺灣彰化地
方法院第一審判決（八十八年度訴字第九一三號），提起上訴，本院判決如左：
      主      文
上訴駁回。
第二審訴訟費用由上訴人負擔。
      事      實
一、上訴人聲明請求判決：(一)原判決廢棄。(二)台灣彰化地方法院八十八年度執辛字第
    九二號清償債務強制執行事件，就上訴人所有坐落彰化縣○○鎮○○段七五五之
    一一、七五六之三二地號土地上之建物（建號三五一、五八一）即門牌號碼彰化
    縣○○鎮○○路○○巷○○號鋼筋混凝土結構五層樓房及增建部分所為強制執行
    程序應予撤銷。(三)第一、二審訴訟費用由被上訴人負擔。其事實上之陳述及所用
    證據除與第一審判決書記載相同部分引用外並補稱：(一)系爭房屋係上訴人之祖父
    所贈與，按父母對於未成年子女之特有財產，非為子女之利益不得處分，為民法
    第一千零八十八條第二項但書所明定，上訴人之父尚有其他子女、其他財產，還
    未到非處分系爭房屋之地步，上訴人求學中無須支付大筆金額，故上訴人之父以
    系爭建物向被上訴人貸款經商設定抵押權予被上訴人，非為未成年子女之利益，
    可謂相當明確。(二)被上訴人稱貸款時曾召開親屬會議。然依民法第一千一百三十
    一條規定親屬會議會員順序為：「一直系血親尊親屬。二三親等內旁系血親尊親
    屬。四四親等內同輩血親。」並未將姻親列入，依被上訴人所提供之親屬會議紀
    錄會員為羅林素雲、胡順枝、胡林邁。其中胡林邁係上訴人姆媽非親屬會議之成
    員，會員只剩二人，不足以組成親屬會議。何況會議紀錄空白，可見被上訴人決
    定本件相關貸款程序相當粗糙，抵押設定實有瑕疵存在等語。
二、被上訴人聲明請求判決：(一)上訴駁回。(二)訴訟費用由上訴人負擔，其事實上之陳
    述及所用證據與第一審判決書記載相同，茲引用之。
三、本院依職權調閱原審法院八十八年度執辛字第九十二號清償債務執行事件卷。
      理      由
一、上訴人於原審起訴主張：原審法院八十八年度執辛字第九十二號清償債務強制執
    行事件執行標的物即坐落彰化縣○○鎮○○段七五五之一一號、七五六之三二號
    土地上之建物（建號三五一號、五八一號）門牌號碼彰化縣○○鎮○○路○○巷
    ○○號鋼筋混凝土結構五層樓房係上訴人之祖父於八十二年間贈與上訴人，上訴
    人之父胡欽墻於八十六年八月間以上開建物向被上訴人借款並設定抵押權與被上
    訴人，惟當時上訴人年僅十八歲（按上訴人為000年0月0日出生）尚未成年
    ，無須使用大筆資金，故上開抵押權，非為上訴人之利益而處分，應屬無效，被
    上訴人不得行使上開抵押權等情，爰求為撤銷上開強制執行事件有關上訴人部分
    執行程序之判決。
二、被上訴人則以：本案借款係上訴人之父胡欽墻經營事業，欲以其收益挹注子女之
    扶養教育等費用並經全體親屬會議決議通過認為屬於子女利益而處分等語資為抗
    辯。
三、按執行名義成立後，有消滅或妨礙債權人請求之事由發生，或在以裁判決執行名
    義時，其為異議原因之事實發生在前訴訟言詞辯論終結後者，債務人始得於強制
    執行程序終結前提起異議之訴，但執行名義無確定判決同一之效力者，於執行名
    義成立前，如有債權不成立或消滅或妨礙債權人請求之事由發生，債務人亦得於
    強制執行程序終結前提起異議之訴，強制執行法第十四條第一項、第二項規定甚
    明。查本件原審法院八十八年度執辛字第九十二號強制執行事件之執行名義，係
    原審法院八十七年度促字第七九八二號支付命令，該支付命令於八十七年七月二
    十七日確定，有所調上開執行案卷可稽，依民事訴訟法第五百二十一條規定債務
    人對於支付命令未於法定期間提出異議者，支付命令與確定判決有同一之效力。
    本件強制執行係以確定之支付命令為執行名義，則執行債務人僅於執行名義成立
    後有消滅或妨礙債權人請求之事由發生時，始得提起異議之訴。本件上訴人主張
    之異議事由係八十六年八月間上訴人之父處分上訴人（當時未成年）之財產非為
    上訴人之利益，該事由係發生於本件執行名義成立（八十七年七月二十七日）以
    前，上訴人執此提起異議之訴，核與上開規定不符不應准許，原審為上訴人敗訴
    之判決，並無不合，上訴人聲明廢棄改判為無理由，應予駁回。兩造其餘攻擊防
    禦方法對於本院上開認定結果無影響不予論列，上訴人聲請再開辯論核無必要，
    併此明。
四、據上論結，本件上訴為無理由，應依民事訴訟法第四百四十九條第一項、第七十
    八條判決如主文。
中      華      民      國    八十九    年      九      月      五      日
~B1民事第四庭審判長法  官  黃斐君
~B2                法  官  陳蘇宗
~B3                法  官  張浴美
右為正本係照原本作成。
上訴人得上訴。
如對本判決上訴，須於收受判決送達後二十日內向本院提出上訴書狀，其未表明上訴
理由者，應於提出上訴後二十日內向本院提出上訴理由書（須按他造人數附具繕本）
，並繳納送達用雙掛號郵票拾份（每份參拾肆元）。
上訴時應提出委任律師或具有律師資格之人之委任狀；委任有律師資格者，另應附具
律師及格證書及釋明委任人與受任人有民事訴訟法第四百六十六條之一第一項但書或
第二項（詳附註）所定關係之釋明文書影本。
~B                書記官  茆亞民
中      華      民      國    八十九     年       十      月    五      日
附註：
民事訴訟法第四百六十六條之一（第一項、第二項）
對於第二審判決上訴，上訴人應委任律師為訴訟代理人。但上訴人或其法定代理人具
有律師資格者，不在此限。
上訴人之配偶、三親等內之血親、二親等內之姻親，或上訴人為法人、中央或地方機
關時，其所屬專任人員具有律師資格並經法院認為適當者，亦得為第三審訴訟代理人
。
                                                                        Ｙ


司法院資訊處製作；財團法人民間司法改革基金會備份。
